【裁判字號】    90,簡抗,10
【裁判日期】    900410
【裁判案由】    返還支票
【裁判全文】
臺灣臺中地方法院民事裁定  九十年度簡抗字第一○號
    抗  告  人  翰坤五金機械有限公司
    法定代理人  江炳
    相  對  人  貿橋股份有限公司
    法定代理人  劉炳輝
右當事人間請求返還支票事件，抗告人對於民國八十九年十月十六日本院臺中簡易庭八十九
年度中簡字第二八八八號民事裁定提起抗告，本院裁定如左：
    主      文
抗告駁回。
抗告費用由抗告人負擔。
    理      由
一、本件抗告意旨略以：抗告人請求相對人返還支票，係本於票據有所請求而涉訟，依民事
    訴訟法第十三條之規定，得由票據付款地即本院管轄，況抗告人於起訴前向本院聲請裁
    定准予假處分，依民事訴訟法第五百三十七條第一項明定，請求標所在地之法院為假處
    分之裁定者，應同時定期間命債權人向本案管轄法院就假處分之當否為裁定，本院為假
    處分裁定時，既未同時命抗告人向本案管轄法院聲請裁定，自係肯認本院為管轄法院無
    疑云云。
二、按本於票據有所有請求而涉訟者，得由票據付款地之法院管轄，民事訴訟法第十三條固
    有規定。惟查，抗告人係以其已與相對人解除契約，依民法第二百五十九條回復原狀之
    規定，請求相對人返還支票，是抗告人係本於民法第二百五十九條之規定而為請求涉訟
    ，並非本於票據有所請求而涉訟，即無民事訴訟法第十三條規定之適用，抗告人據此主
    張本院為管轄法院，自無可採。
三、又按假處分之聲請，由本案管轄法院管轄。但有急迫情形時，得由請求標的所在地之地
    方法院管轄；由請求標的所在地之地方法院為假處分之裁定者，同時應定期間，命債權
    人向本案管轄法院聲請就假處分之當否為裁定。民事訴訟法第五百三十四條、第五百三
    十七條第一項定有明文。惟所謂本案管轄法院，應依民事訴訟法總則編第一章第一節管
    轄之規定而為認定，並非以請求標的物所在地之法院所為假處分裁定，漏未記載命債權
    人向本案管轄法院聲請就假處分之當否為裁定，即可認為請求標的物所在地之法院為本
    案管轄法院。蓋請求標的物所在地之法院所為假處分裁定，如漏未記載命債權人向本案
    管轄法院聲請就假處分之當否為裁定，於假處分裁定之效力不生影響，債權人亦得自行
    向本案管轄法院為此聲請。本件被告公司營業所在地在台北，依民事訴訟法第一條第一
    項之規定，台灣台北地方法院為本案管轄法院，本院雖為請求標的物所在地之法院，可
    於急迫情形下為假處分裁定，但依上揭說明，並非本案管轄法院，抗告人主張為假處分
    裁定之本院，既未命其向本案管轄法院聲請就假處分之當否為裁定，即為本案管轄法院
    ，自屬無據。原審為移送台灣台北地方法院管轄之裁定，經核於法並無違誤。抗告論旨
    ，聲明廢棄原裁定，非有理由，應予駁回。
四、依民事訴訟法第四百三十六條之一第三項、第四百九十二條第一項、第七十八條、第九
    十五條，裁定如主文。
中        華        民        國   九十     年      四       月      十       日
                                    臺灣臺中地方法院民事第一庭
~B審判長法官  王重吉
~B法      官  巫淑芳
~B法      官  吳蕙玟
右為正本係照原本作成
不得抗告
中        華        民        國   九十     年      四       月      十       日
~B法院書記官


司法院資訊處製作；財團法人民間司法改革基金會備份。
